臺灣彰化地方法院民事裁定
                                   109年度司繼字第1652號
聲  請  人  詹蔡貴雲
            詹奇典  
            詹邱素欄
            詹伯當  
上四人共同
代  理  人  顏嘉盈律師
關  係  人  財政部國有財產署中區分署

法定代理人  趙子賢  

上列聲請人聲請選任遺產管理人事件，本院裁定如下：
    主  文
選任財政部國有財產署中區分署為被繼承人詹為吟（男，民國前
00年0月0日出生，生前最後住所臺灣省臺中縣○○鄉○○村○○
路0號，民國39年9月9日死亡）之遺產管理人。
准對被繼承人詹為吟之繼承人為承認繼承之公示催告。
被繼承人詹為吟之大陸地區以外之繼承人，應於本公示催告公告
於司法院網站之翌日起，一年內承認繼承；大陸地區之繼承人，
應自被繼承人詹為吟死亡之日起三年內以書面向本院為繼承之表
示。上述期限屆滿，無繼承人承認繼承時，被繼承人詹為吟之遺
產於清償債權，並交付遺贈物後，如有賸餘，即歸屬國庫。
聲請程序費用新臺幣壹仟元由被繼承人詹為吟之遺產負擔。
    理  由
一、本件聲請意旨略以：被繼承人詹辛坤為聲請人詹奇典之父、
    詹蔡貴雲之配偶；被繼承人詹見成為聲請人詹伯當之父、詹
    邱素欄之配偶，被繼承人詹辛坤及詹見成均為詹皆得之養子
    。又依戶籍資料所載，詹皆得之父母欄雖記載為父親詹萬枝
    及母親詹唐換仔，惟原始戶籍資料中，曾記載詹皆得父親為
    「詹為吟」，母親為詹唐換仔，究何原因導致原登載生父為
    「詹為吟」之部分，被更改為「詹萬枝」，戶籍上並無記載
    說明變更原因為何，因而實無可考，從而致聲請人等雖實際
    係屬詹為吟之後代子孫，然形式上戶籍資料卻顯示非為詹為
    吟之後代，無法就詹為吟所遺財產辦理繼承登記。今詹為吟
    之遺產其中坐落彰化縣○○鄉○○段00地號土地（下稱系爭土地
    ）遭國有財產署委託台灣金融資產服務公司進行拍賣，聲請
    人等即有提起確認繼承權關係存在訴訟之必要，為此聲請選
    任財政部國有財產署中區分署為被繼承人詹為吟之遺產管理
    人等語。
二、按先順序繼承人均拋棄其繼承權時，由次順序之繼承人繼承
    。其次順序繼承人有無不明或第四順序之繼承人均拋棄其繼
    承權者，準用關於無人承認繼承之規定，民法第1176條第6
    項定有明文。次按繼承開始時，繼承人之有無不明者，由親
    屬會議於1個月內選定遺產管理人，並將繼承開始及選定遺
    產管理人之事由，向法院報明；親屬會議依前條規定為報明
    後，法院應依公示催告程序，定6個月以上之期限，公告繼
    承人，命其於期限內承認繼承；無親屬會議或親屬會議未於
    前條所定期限內選定遺產管理人者，利害關係人或檢察官，
    得聲請法院選任遺產管理人，並由法院依前項規定為公示催
    告，此為民法第1177條、第1178條所明定。
三、經查，聲請人主張之前揭事實，業據提出戶籍謄本、民國10
    9年9月21日台灣金融資產服務股份有限公司辦理財政部國有
    財產署中區分署委託標售逾期未辦繼承登記土地或建築改良
    物公告（以上均為影本）等件為證。次查，依彰化○○○○○○○○
    函覆本院結果，被繼承人「詹為吟」於民國39年9月9日死亡
    ，其子詹進德於日據時期昭和2年（民國16年）4月1日死亡
    、配偶詹王來好於日據時期昭和3年（民國17年）12月13日
    死亡、父詹仁於日據時期明治39年（民國前6年）死亡，無
    其他繼承人之資料，是「詹為吟」死亡時無繼承人存在；另
    本院依職權函查被繼承人所遺系爭土地登記資料結果，亦無
    相關資料可供參酌，此分別有彰化縣○○○○○○○○○○○○○000○00○
    00○○鎮○○○0000000000號函、附件戶籍謄本資料及彰化縣二
    林地政事務所110年3月2日二地一字第1100001134號函在卷
    可憑，經核無訛；又查被繼承人尚遺有系爭土地，及前述聲
    請人所陳之確認繼承權關係存在訴訟之進行，須賴遺產管理
    人管理該事務，從而，聲請人以利害關係人身份聲請為被繼
    承人詹為吟選任遺產管理人，依法應屬有據，本件自有選任
    遺產管理人之必要。關係人財政部國有財產署中區分署依國
    有財產法第12條規定，為非公共財產之管理機關，其有財產
    管理之專業能力，並具相當公信力之綜理機關。且依民法第
    1185條規定，無人承認繼承之遺產，於清償債權並交付遺贈
    物後，如有賸餘，應歸屬國庫。依此，財政部國有財產署為
    代管無人承認繼承之遺產，制定有「代管無人承認繼承遺產
    作業要點」，並於「財政部國有財產署中區分署辦事細則第
    5條第4款」規範掌理代管無人承認繼承之遺產事宜，是係其
    依法應執行之職務至明。再審酌被繼承人「詹為吟」係於日
    據時期明治15年（民國前30年）6月6日生，民國39年9月間
    死亡，其繼承開始時無繼承人存在或依戶籍資料已無從查考
    ，則被繼承人「詹為吟」所遺前開遺產，依民法第1185條規
    定，如有賸餘將有歸屬國庫之可能，且被繼承人所遺系爭土
    地，單僅110年土地公告現值即有新臺幣2,428,400元，價值
    頗鉅，系爭土地現亦因無人繼承而經財政部國有財產署中區
    分署委託拍賣，是財政部國有財產署中區分署已實質為保管
    維護系爭土地，而為免於多數案外人為覬覦利益、權利爭取
    情形下，就本件無人繼承遺產實質將歸屬國庫之事件，由財
    政部國有財產署中區分署擔任被繼承人之遺產管理人，始可
    確實保障國庫權益，並節省後續收歸國有等遺產管理程序之
    勞費，以免國有資產受占用侵蝕，其當無卸責之理。是以，
    本件由財政部國有財產署中區分署擔任被繼承人「詹為吟」
    之遺產管理人應為適當，爰依法選任之，並限期命繼承人為
    承認繼承之公示催告，裁定如主文所示。
四、依家事事件法第127條第4項規定，裁定如主文。
五、如對本裁定抗告，須於裁定送達後10日之不變期間內，向本
    院提出抗告狀，並繳納抗告費新臺幣1,000元。
中　　華　　民　　國　 110　　年　　3　　月　  23    日
                  家事法庭 司法事務官 陳怡君